【裁判字號】    88,自,1043
【裁判日期】    891120
【裁判案由】    詐欺
【裁判全文】
臺灣臺北地方法院刑事判決                        八十八年度自字第一四三號
    自  訴  人  乙○○
    被      告  甲○○
右列被告因詐欺案件，經自訴人提起自訴，本院判決如左：
    主  文
甲○○無罪。
    理  由
一、自訴意旨略以：被告甲○○於民國八十四年間邀自訴人乙○○投資工程，自訴人
    乃將新台幣（下同）二百五十萬元借予被告作為工程押標金，詎被告事後僅償還
    部分借款，尚積欠二百三十九萬六千元，並簽發同面額之本票一張，屆期亦未兌
    現，因認被告涉犯刑法第三百三十九條第一項之詐欺取財罪嫌。
二、按犯罪事實應依證據認定之，無證據不得推定其犯罪事實；另不能證明被告犯罪
    者，應諭知無罪之判決，刑事訴訟法第一百五十四條、第三百零一條第一項分別
    定有明文。另刑法第三百三十九條第一項詐欺罪之成立，須意圖為自己不法之所
    有，以詐術使人將本人或第三人之物交付為要件，所謂以詐術使人交付，必須被
    詐欺人因其詐術而陷於錯誤，若其所用方法，不能認為詐術，亦不致使人陷於錯
    誤，即不構成該罪（最高法院四十六年台上字第二六０號判例可資參照）。
三、訊據被告甲○○固坦承於八十四年八、九月間以夫旦建材有限公司名義（下稱夫
    旦公司）向自訴人借款二百多萬元，利息為月息二分，八十五年三月二日以本人
    名義加計利息簽發面額二百三十九萬六千元之本票一張予自訴人，但屆期未如數
    兌現等情不諱，然否認有何詐欺犯行，辯稱：當時其在夫旦公司擔任總經理，自
    訴人為副總經理，當時公司標工程，需要週轉金週轉，自訴人乃借款予公司，事
    後公司因週轉不靈而無法清償，並非蓄意詐欺等語。經查：被告係因夫旦公司向
    福賓營造公司借牌承包警察專科學校工程，但押標金不夠，需要金錢週轉，乃向
    自訴人借款，因自訴人認為有利可圖，方借錢予被告，且被告確實有標到此項工
    程等情，業據自訴人陳稱在卷（見本院八十九年十月九日訊問筆錄），則被告是
    否意圖為自己不法之所有，施用詐術，並使自訴人陷於錯誤而交付借款，已有可
    疑。而自訴人並未舉證且本院亦查無證據證明被告於八十四年間借款當時，其本
    人及夫旦公司即已陷於無資力，即難遽認被告及夫旦公司借款當時明知無力清償
    猶向自訴人借款。況被告於夫旦公司週轉不靈後，已清償其中一百萬元，為自訴
    人所不否認，堪認被告事後仍盡力解決，清償債務，是難證明被告借款當時即有
    不法所有之意圖，並施用詐術，致自訴人陷於錯誤而交付金錢，即難僅以被告事
    後將該工程轉由別人施作，且未能將借款全數清償完畢即認被告有詐欺故意，而
    證人方世柱亦僅證稱：伊知悉被告有欠自訴人錢，但借多少錢，做何工程，伊並
    不清楚等語（見本院八十九年五月三十日訊問筆錄）。無從證明被告有何詐欺犯
    行。此外復查無其他積極證據足資證明被告有自訴人所指詐欺犯行，不能證明其
    犯罪，則揆諸上開說明，自應為被告無罪之諭知。
據上論斷，應依刑事訴訟法第三百四十三條、第三百零一條第一項，判決如主文。
中    華    民    國      八十九      年      十一      月    二十    日
                                  臺灣臺北地方法院刑事第五庭
                                      法  官  陳容正
右正本證明與原本無異。
如不服本判決，應於判決送達後十日內向本院提出上訴狀 (應附繕本) ，上訴於臺灣
高等法院。
                                      書記官  林妙穗
中      華      民      國      八十九      年    十一    月  二十四    日


司法院資訊處製作；財團法人民間司法改革基金會備份。
